【裁判字號】    89,易,1863
【裁判日期】    900605
【裁判案由】    違反食品衛生管理法
【裁判全文】
臺灣臺北地方法院刑事判決                        八十九年度易字第一八六三號
    公  訴  人  臺灣臺北地方法院檢察署檢察官
    被      告  乙○○○
右列被告因違反食品衛生管理法案件，經檢察官聲請簡易判決處刑（八十八年度偵字
第二二三三七號），本院台北簡易庭認不宜以簡易判決處刑，移送本院普通庭審理，
本院判決如左：
    主  文
乙○○○無罪。
    理  由
一、公訴意旨略以：乙○○○明知食品或食品添加物染有病原菌者，不得調配、加工
    ，竟於民國八十八年六月二日中午，在台北市○○路○段光復橋下里民活動中心
    ，丁○○為其女兒林詠春舉辦訂婚喜宴中，為該喜宴食品調配、加工，而其中因
    八寶魚翅等物染有病原菌，致喜宴中之客人多人食用後陸續發生嘔吐、腹瀉、腹
    痛等症狀，嗣丁○○將上開喜宴食品樣本送經台北市政府衛生局檢驗結果，其中
    八寶魚翅、烏魚子、蚵餅每公撮（克）中大腸桿菌最確數呈陽性反應，始知上情
    。因認被告乙○○○違反食品衛生管理法第十一條第四款規定，應依同法第三十
    二條第一項第一款處斷。
二、按行為非出於故意或過失者，不罰；過失行為之處罰，以有特別規定者為限，刑
    法第十二條定有明文。次按，犯罪事實應依證據認定之，無證據不得推定其犯罪
    事實；又不能證明被告犯罪者，應諭知無罪之判決，刑事訴訟法第一百五十四條
    、第三百零一條第一項，亦分別有明定。而事實之認定，應憑證據，如未能發現
    相當證據，或證據不足以證明，自不能以推測或擬制之方法，以為裁判基礎；又
    認定不利於被告之事實，須依積極證據，苟積極證據不足為不利於被告事實之認
    定時，即應為有利於被告之認定，更不必有何有利之證據（最高法院四十年台上
    字第八六號、三十年上字第八一六號判例參照）。
三、公訴人認被告乙○○○涉有右揭犯行，無非係以告訴人丁○○之指訴與證人楊寶
    珠、簡惠子、詹洪避之證述，及台北市政府衛生局八十八年七月二十二日北市衛
    七字第八八二三五六０六００號函所附複合調理食品檢驗報告、台北市萬華區區
    民活動中心申請借用通報單各一份、上開喜宴客人之診斷證明書數份等，為其主
    要論據。
四、訊據被告乙○○○固承認由其負責前開喜宴食物之採買、調理等情，惟堅決否認
    有何違反食品衛生管理法之犯行，辯稱：其於喜宴調理之食品均有煮熟，且其從
    事喜宴外燴工作已二十餘年，從未發生食物中毒事件，況丁○○將上開食品送至
    台北市政府衛生局檢驗時，距六月二日中午之喜宴已近一週，實不知為何發生食
    物中毒，而且其也不是故意的等語。經查：
  (一)被告於八十八年六月二日中午，在告訴人丁○○為其女兒林詠春舉辦之訂婚喜宴
    中，負責該喜宴食物之採買、調理乙情，業據其自承在卷；而參加該喜宴之戊○○、癸○○等六十餘人於食用被告調理之食物後，陸續發生嘔吐、腹瀉、腹痛等
    食物中毒症狀等情，並經告訴人指述綦詳，且經證人戊○○、癸○○、庚○○、
    子○○、甲○○、寅○○、壬○○、丑○○、丙○○等分別於本院審理時證述其
    參加上開喜宴後發生食物中毒症狀等語明確，復有參加上開喜宴之客人己○○、
    丁賴敏好、林美吉、劉銘椿、陳鳳嬌、林詠春、陳燕飛、辛○○、黃瑋萱、戊○○、丙○○、林知宏、林秀菊、劉羽芳、劉柔均等就診之診斷明書各一紙附卷可
    稽；且喜宴菜餚經送台北市政府衛生局檢驗結果，其中之八寶魚翅、烏魚子、蚵
    餅每公撮（克）中大腸桿菌最確數呈陽性反應，有台北市政府衛生局八十八年七
    月二十二日北市衛七字第八八二三五六０六００號函所附複合調理食品檢驗報告
    乙份在卷可參；足見戊○○、癸○○等人食物中毒，確係因食用該喜宴染有病原
    菌之食品所致，是被告所辯不知為何發生食物中毒品云云，不足採信，其於上開
    喜宴調配、加工染有病原菌之食品乙節，應可認定。
  (二)惟被告雖於上開喜宴調配、加工染有病原菌之食品，然其於本院審理時辯稱其不
    是故意的等語，告訴人於本院審理時亦表示被告是無心之過等語，且尚乏證據證
    明被告係故意為前開行為，是被告在調配、加工喜宴食品時，應無知悉食品中染
    有病原菌卻仍為該行為之情形，其並非故意調配、加工染有病原菌食品甚明，從
    而被告所辯其不是故意的等語，堪予採信；本件應屬單一事故，為被告一時疏忽
    所致，被告就本件食物中毒案件發生，至多僅屬過失行為而己。又食品衛生管理
    法第三十二條第一項第一款之罪，雖規定調配、加工含有病原菌之食品，應受刑
    罰之科處，但犯罪之成立，除具有犯罪行為態樣之特別要件外，尚須具一般成立
    要件之故意過失，此為刑法之基本原理。被告既不知其調配、加工之食品含有害
    人體健康之病原菌，而該法條行為時又不處罰過失行為，自無該法條刑責之適用
    （司法院六九廳刑一字第０五九號函參照），自難以該條罪責相繩。此外，復查
    無其他積極證據足認被告有故意調配、加工染有病原菌食品之犯行，不能證明被
    告犯罪，依上開說明，自應諭知被告無罪之判決。
據上論斷，應依刑事訴訟法第三百零一條第一項、第四百五十二條，判決如主文。
本案經檢察官莊俊仁到庭執行職務。
中      華      民      國    九十      年      六      月      五      日
        臺灣臺北地方法院刑事第七庭
                                        法  官  蕭  清  清
右正本證明與原本無異。
如不服本判決，應於判決送達後十日內，向本院提出上訴狀。
                                        書記官  劉  麗  英
中      華      民      國    九十      年      六      月     十二     日


司法院資訊處製作；財團法人民間司法改革基金會備份。
